【裁判字號】    96,交易,324
【裁判日期】    970818
【裁判案由】    過失傷害
【裁判全文】
臺灣板橋地方法院刑事判決             96年度交易字第324號
公  訴  人  臺灣板橋地方法院檢察署檢察官
被      告  甲○○
上列被告因過失傷害案件，經檢察官提起公訴（96年度偵字第54
16號），本院判決如下：
    主  文
甲○○犯業務過失傷害罪，處有期徒刑貳月，如易科罰金以新臺
幣壹仟元折算壹日，減為有期徒刑壹月，如易科罰金以新臺幣壹
仟元折算壹日。
    事  實
一、甲○○係以從事駕車載運懸掛招牌為業，為從事駕駛業務之
    人，其於民國96年1 月18日凌晨2 時25分許，駕駛車號3D-1
    643 號自用小貨車，載運塑膠板至倉庫卸貨放置後，沿臺北
    縣新莊市○○路由中山路往中正路方向行駛，行經臺北縣新
    莊市○○路527 號前道路時，本應注意於雨天深夜駕車時，
    應充分注意車前狀況，並保持行車安全間隔，隨時採取必要
    之安全措施，而依當時之情況，並無不能注意之情事，竟疏
    未注意，適有陳啟民駕駛車號U4-6399 號自用小貨車搭載其
    父乙○○，同向在該處車道上，違規併排臨時停車，並利用
    道路作為其進行回收廚餘作業之工作場所，在車後道路上擺
    放多個廚餘桶，形成道路障礙，且於下車回收廚餘時夜間警
    告設施不足，甲○○因而閃煞不及，其所駕自用小貨車前車
    頭逕行撞擊道路上擺放之廚餘桶，再推撞及乙○○，乙○○
    隨即再彈撞到陳啟民所駕上開小貨車後之升降欄板，以致乙
    ○○左大腿股骨幹開放性骨折、大腿後側肌肉群撕裂傷、左
    側坐骨神經斷裂、左側股動脈斷裂、尿道斷裂、骨盆骨折等
    傷害。甲○○肇事後於犯罪未被有偵查權之機關或公務員發
    覺前，於警據報前往現場處理時，在場並當場承認為肇事人
    而自首。
二、案經甲○○自首、乙○○訴由臺北縣政府警察局新莊分局報
    請臺灣板橋地方法院檢察署檢察官偵查起訴。
    理  由
一、訊據被告甲○○對於上揭時地因業務駕車過失肇事致告訴人
    乙○○受有上開傷害等犯罪事實供認不諱，核與告訴代理人
    陳啟民於警詢、偵查中指訴之被害情節（此告訴代理人於警
    詢、偵查之陳述，均不爭執，亦未於言詞辯論終結前聲明異
    議，依刑事訴訟法第159 條之5 之規定，得為證據）大致相
    符，並有卷附之道路交通事故現場圖、道路交通事故調查報
    告表(一)、(二)、現場照片、道路交通事故肇事人自首情形紀錄
    表、行政院衛生署臺北醫院、長庚紀念醫院等出具之診斷證
    明書、臺灣省臺北縣區車輛行車事故鑑定委員會96年4 月20
    日北縣鑑字第960193號鑑定意見書等可資佐證。此外，被告
    係從事駕駛業務之人，亦據被告陳明在卷，被告過失行為與
    告訴人之傷害間復具有相當因果關係。至告訴人雖另具狀指
    稱：被告肇事時，其駕駛執照已於93年10月26日逾期未換發
    ，其後並經吊銷，涉有無照駕駛肇事以致告訴人受傷之加重
    刑罰事由，另告訴人所受傷害經醫療後，已經鑑定受有中度
    肢障之傷害，此有身心障礙手冊為憑，且告訴人治療迄今，
    仍無法自然排尿，顯見告訴人因此受有重大不治或難治之傷
    害，被告應涉犯有業務過失致重傷之罪嫌云云。然查被告肇
    事時所持駕駛執照確已逾期未換發，此固有卷附之舉發通知
    單可稽，惟按逾期未換發新駕照，仍駕駛車輛，應屬行政管
    理問題，尚非係道路交通管理處罰條例第86條第1 項規定之
    「無照駕駛」加重其刑之情，另被告因逾期未換發新駕照而
    吊扣駕照係於本件肇事後之96年3 月20日，此亦有被告「證
    號查詢汽車駕駛人」資料在卷可參，尚與本件無涉。另告訴
    人因被告本件肇事受有之上開傷害，經本院函詢長庚紀念醫
    院覆稱：告訴人上開傷害經手術治療後，已於96年5 月19日
    出院，97年5 月29日回診時，其左大腿肌力4 分（一般人滿
    分為5 分），左小腿肌力0 分，建議持續門診、復健治療追
    蹤，因病患目前仍在持續追蹤治療中，故現無法研判其傷勢
    是否已達重大不治或難治之傷害等語，此有該醫院林口分院
    97年6 月16日（九七）長庚院法字第0471號函及其檢附之告
    訴人病歷資料在卷可按，足見告訴人上開所受傷害尚在持續
    治療中，非已確認已達重大不治或難治之情，尚難遽認被告
    上開所犯已至業務過失致重傷害罪責。是告訴人上開具狀所
    指，尚難採為被告不利之認定。綜上所述，本件事證已臻明
    確，被告犯行堪以認定，應予依法論科。
二、核被告甲○○因駕駛業務過失肇事致告訴人乙○○受有傷害
    ，所為係犯刑法第284 條第2 項前段之業務過失傷害罪。又
    被告肇事後於犯罪未被有偵查權之機關或公務員發覺前，於
    警據報前往現場處理時，在場並當場承認為肇事人而自首，
    此有上開臺北縣政府警察局新莊分局道路交通事故肇事人自
    首情形紀錄表在卷可稽，衡其肇事所犯情節，應依自首之規
    定減輕其刑。爰審酌被告本件過失之程度、對告訴人所生之
    危害、犯罪後之態度及尚未與告訴人達成民事賠償和解等一
    切情狀，量處如主文所示之刑，併諭知易科罰金之折算標準
    。又本件被告犯罪後，中華民國九十六年罪犯減刑條例業已
    制定，經總統於96年7 月4 日公布，同年月16日生效施行，
    查本件被告犯罪時間，係在96年4 月24日以前，所犯過失傷
    害罪，核諸中華民國九十六年罪犯減刑條例第2 條第1 項、
    第3 條等規定，合於減刑條件，爰依該條例第2 條第1 項第
    3 款、第9 條等規定，減其宣告刑二分之一，並諭知易科罰
    金之折算標準。
據上論斷，應依刑事訴訟法第299 條第1 項前段，刑法第284 條
第2 項前段、第62條前段、第41條第1 項前段，刑法施行法第1
條之1 ，中華民國九十六年罪犯減刑條例第2 條第1 項第3 款、
第7 條、第9 條，判決如主文。
本案經檢察官靳開聖到庭執行職務
中    華    民    國    97    年    8     月    18    日
                        交通法庭  法  官  彭  全  曄
以上正本證明與原本無異
如不服本判決應於送達後10日內向本院提出上訴狀
                                  書記官  洪  紹  甄
中    華    民    國    97    年    8     月    19    日
附錄本案論罪科刑法條全文：
刑法第284條
因過失傷害人者，處六月以下有期徒刑、拘役或五百元以下罰金
，致重傷者，處一年以下有期徒刑、拘役或五百元以下罰金。
從事業務之人，因業務上之過失傷害人者，處一年以下有期徒刑
、拘役或一千元以下罰金，致重傷者，處三年以下有期徒刑、拘
役或二千元以下罰金。


司法院資訊處製作；財團法人民間司法改革基金會備份。
